臺灣臺中地方法院刑事判決
108年度交訴字第237號
公  訴  人  臺灣臺中地方檢察署檢察官
被      告  黃玉田



指定辯護人  李國豪律師
上列被告因肇事逃逸罪案件，經檢察官提起公訴（108年度偵緝
字第844號），本院判決如下：
    主  文
黃玉田無罪。
    理  由
一、公訴意旨略以：被告黃玉田（原名黃士騰）於民國106年10
    月22日上午9時30分許，騎乘車牌號碼000-000號普通重型機
    車，沿臺中市東區旱溪西路1段由東往西方向行駛，行至旱
    溪西路1段466號前，欲迴轉至對向之代天宮時，本應注意迴
    車前應暫停並顯示左轉燈光或手勢，看清無來往車輛，始得
    迴轉，且依當時天候晴、日間自然光線、路面鋪裝柏油、乾
    燥、無缺陷、無障礙物、視距良好，並無不能注意之情事，
    竟疏於注意及此而貿然迴轉，適有告訴人張芷瑀騎乘車牌號
    碼000-000號普通重型機車亦沿旱溪西路1段由東往西方向行
    駛至該處，見狀閃避不及而與被告之機車發生擦撞，告訴人
    因此受有右上肢挫傷疼痛之傷害（被告涉犯過失傷害部分，
    未據告訴）。詎被告肇事後，竟未察看告訴人有無受傷，復
    未向警察機關報告並留於現場守候處理，反另行起意，將其
    機車牽入代天宮內後，不理會告訴人已報警等候警方到場，
    而隨即騎乘前揭機車逃逸，因認被告涉犯修正前刑法第185
    條之4之肇事逃逸罪嫌等語。
二、按犯罪事實應依證據認定之，無證據不得認定犯罪事實；又
    不能證明被告犯罪或其行為不罰者，應諭知無罪之判決。刑
    事訴訟法第154條第2項、第301條第1項分別定有明文。次按
    事實之認定，應憑證據，如未能發現相當證據，或證據不足
    以證明，自不能以推測或擬制之方法，以為裁判基礎；而認
    定不利於被告之事實，須依積極證據，苟積極證據不足為不
    利於被告事實之認定時，即應為有利於被告之認定，更不必
    有何有利之證據；所謂認定犯罪事實之積極證據，雖不以直
    接證據為限，間接證據亦包括在內，然而無論直接或間接證
    據，其為訴訟上之證明，須於通常一般之人均不致有所懷疑
    ，而得確信其為真實之程度者，始得據為有罪之認定，倘其
    證明尚未達到此一程度，而有合理之懷疑存在時，自不能以
    推測或擬制之方法，以為有罪裁判之基礎（最高法院30年度
    上字第816號、40年度台上字第86號、76年度台上字第4986
    號判例意旨可資參照）。又檢察官對於起訴之犯罪事實，應
    負提出證據及說服之實質舉證責任。倘其所提出之證據，不
    足為被告有罪之積極證明，或其指出證明之方法，無從說服
    法院以形成被告有罪之心證，基於無罪推定原則，自應為被
    告無罪判決之諭知，刑事妥速審判法第6條亦有明文。
三、公訴意旨認被告涉犯肇事逃逸罪嫌，無非係以告訴人於警詢
    及偵查中指述、警員之職務報告、臺中市政府警察局第三分
    局道路交通事故現場圖及道路交通事故調查報告表㈠㈡、告訴
    人之中國醫藥大學附設醫院診斷證明書、臺中市政府警察局
    道路交通事故初步分析研判表、車輛詳細資料報表各1份、
    現場蒐證及監視器影像照片等件為其論據。訊據被告堅詞否
    認有何肇事逃逸犯行，辯稱：我是被撞的，告訴人沒有說她
    受傷，看起來也沒有受傷的樣子等語。被告之辯護人亦為被
    告辯護以：案發當時被告受到較大之傷害，且被告年紀較大
    患有重聽，被告誤以為告訴人不追究本案車禍責任才逕自離
    去，應無肇事逃逸之故意等語。經查：
　㈠被告於公訴意旨所載時、地騎乘車牌號碼000-000號普通重型
    機車，與告訴人騎乘之車牌號碼000-000號普通重型機車發
    生車禍後，被告未採取救護或報警等必要措施，亦未經告訴
    人同意或留下個人資料，即離開現場等情，業據被告於警詢
    、偵查中及本院準備程序時供述明確（見偵卷第21-25頁；
    偵緝卷第43-44頁；本院卷第35頁），核與告訴人張芷瑀於
    警詢、偵查中及本院準備程序時之指述相符（見偵卷第27-3
    3頁、第111頁；本院卷第36頁），並有警員徐克宏107年11
    月11日之職務報告、告訴人指認肇事車輛資料、臺中市政府
    警察局道路交通事故初步分析研判表、臺中市政府警察局第
    三分局道路交通事故現場圖及交通事故調查報告表㈠㈡、現場
    蒐證及監視器影像擷取照片18張、臺中市政府警察局交通事
    故補充資料表、機車詳細資料報表（車牌號碼000-000號）
    各1份在卷可稽（見偵卷第19頁、第47-51頁、第61頁、第63
    頁、第65-67頁、第69-85頁、第91頁、第99頁），且告訴人
    因本案交通事故受有右上肢挫傷疼痛之傷害，經告訴人於警
    詢中陳述明確（見偵卷第29頁），並有告訴人之中國醫藥大
    學附設醫院106年10月22日診斷證明書1份存卷足查（見偵卷
    第39頁），是被告確有於上開時、地駕駛動力交通工具肇事
    ，致告訴人受有前揭傷害之事實，固堪認定。
　㈡惟按刑法第185條之4之駕駛動力交通工具肇事，致人死傷而
    逃逸罪之成立，不以行為人主觀上出於直接故意為限，間接
    故意亦包括之，則行為人對於肇事逃逸之構成犯罪事實，雖
    未明知，惟已預見其發生，而其發生並不違背其本意者，自
    具有肇事逃逸之故意。此所預見者除指已預見肇事外，並應
    預見已致人死傷之發生，並本於此預見，而萌生縱已肇事並
    致人死傷，惟仍悍然離去棄之不顧之犯意，始足成立。亦即
    本條之罪，必須行為人對被害人之死傷有所認識，始足當之
    ，若無認識，即欠缺主觀要件，難認構成該條之罪（最高法
    院108年度台上字第4245號判決意旨可資參照）。經查：
　⒈證人即告訴人張芷瑀於警詢、偵查中及本院準備程序時指稱
    ：106年10月22日上午9時30分許我和被告發生車禍，當時我
    在直行，被告在我面前打了左轉方向燈示意左轉後就馬上迴
    轉，我趕快煞車向右閃避，但還是撞上被告機車的左側車身
    ，我只有手撞到我的機車，但我的機車沒有倒地，被告的機
    車有倒地等語（見偵卷第27-29頁、第111頁；本院卷第36頁
    ）。依告訴人前開指述，本案被告與告訴人雖發生車禍，然
    告訴人所騎乘之機車並未因碰撞而倒地，反係被告之機車倒
    地，並有現場監視器畫面翻拍照片3張在卷可參（見偵卷79-
    81頁）；又告訴人於車禍發生當時為直行，見被告突然迴車
    而緊急煞車，雖普通重型機車車頭位置仍和被告之普通重型
    機車左側車身發生碰撞，但告訴人及被告之機車外觀均無明
    顯受撞擊之損壞或裂痕（見偵卷第75頁、第85頁），車損程
    度實屬輕微，被告甚且於警詢及偵查中供稱車禍後有叫告訴
    人先走，現場車流很大，不要再計較了等語（見偵卷第23頁
    ；偵緝卷第44頁），可認當時碰撞之力道尚非甚鉅，是被告
    於車禍發生當時是否對告訴人受傷乙情得以預見，已屬有疑
    。
　⒉又觀諸告訴人之傷勢為右上肢挫傷疼痛（見偵卷第39頁），
    告訴人亦稱只有手撞到機車等語如上，參以告訴人於偵查中
    陳稱：我當時沒有跟被告反應我有受傷，我都來不及跟被告
    講到話等語（見偵卷第111頁），則被告於前述告訴人機車
    並未倒地、且告訴人之傷害非屬明顯易見之外傷之情形下，
    顯難以由外觀辨識告訴人確有因車禍而受傷，綜合考量上述
    被告與告訴人機車碰撞之位置、力道、告訴人傷勢程度、告
    訴人之機車並未因碰撞而倒地、亦未告知被告有受傷等狀況
    ，被告辯稱不知道告訴人受傷、看起來也沒有受傷的樣子等
    語，非屬無據，難認被告確認識或得預見告訴人已受傷，而
    有肇事逃逸之故意。
　⒊被告之辯護人雖聲請傳喚告訴人為證人等語，惟觀諸告訴人
    於警詢、偵查中之指述，已明確證稱發生碰撞後其機車並未
    倒地、亦未告知被告其有受傷等情，又本案業經本院審酌全
    案卷證後，認難謂被告主觀上得預見或對告訴人因車禍而受
    傷之事實有認識，仍逕自離去現場而有肇事逃逸之事實，是
    辯護人之上開聲請應無調查之必要，應予說明。
四、綜上所述，公訴意旨所提出之本案事證，僅能證明被告與告
    訴人發生車禍後，未採取救護或報警等必要措施，亦未經告
    訴人同意或留下個人資料，即逕自離開車禍現場之事實，然
    仍無積極證據得以證明被告主觀上知悉或預見其肇事致告訴
    人受傷，並本此而萌生縱已肇事致人受傷仍悍然離去棄之不
    顧之犯意，依前揭說明，即欠缺主觀要件，難認其構成肇事
    逃逸罪。本案依公訴人所舉證據，既不足證明被告確有上開
    公訴意旨所指之肇事逃逸犯行，而無從說服本院形成被告有
    罪之心證，本於罪證有疑利於被告之原則，自應為有利於被
    告之認定，本案屬不能證明被告犯罪，依法自應為無罪之諭
    知。
五、末按法院認為應科拘役、罰金或應諭知免刑或無罪之案件，
    被告經合法傳喚無正當理由不到庭者，得不待其陳述逕行判
    決，刑事訴訟法第306條定有明文。經查，被告經本院合法
    傳喚，無正當理由未於審判期日到庭，有被告之個人戶籍資
    料（完整姓名）查詢結果、本院之送達證書及刑事案件報到
    單各1份在卷可稽（見本院卷第255頁、第235頁、第237頁、
    第245頁），因本院認本案為應諭知無罪之案件，依前開規
    定，爰不待其陳述逕行判決。
據上論斷，應依刑事訴訟法第301條第1項、第306條，判決如主
文。　
本案經檢察官劉俊杰提起公訴，檢察官温雅惠到庭執行職務。
中　　華　　民　　國　　110 　年　　11　　月　　24　　日
                  刑事第七庭  審判長法  官  尚安雅
　　　　　　　　　                  法  官  林忠澤
　　　　　　　　　                  法  官  王怡蓁  
以上正本證明與原本無異。
如不服本判決應於收受判決後20日內向本院提出上訴書狀，並應
敘述具體理由；其未敘述上訴理由者，應於上訴期間屆滿後20日
內向本院補提理由書（均須按他造當事人之人數附繕本）「切勿
逕送上級法院」。
告訴人或被害人如不服判決，應備理由具狀向檢察官請求上訴，
上訴期間之計算，以檢察官收受判決正本之日起算。
                                    書記官  黃雅青
中　　華　　民　　國　　110 　年　　11　　月　　25　　日